【裁判字號】    99,訴緝,194
【裁判日期】    990716
【裁判案由】    偽造有價證券等
【裁判全文】
臺灣臺中地方法院刑事判決             99年度訴緝字第194號
公  訴  人  臺灣臺中地方法院檢察署檢察官
被      告  甲○○
指定辯護人  義務辯護人  陳呈雲律師
上列被告因偽造有價證券等案件，經檢察官提起公訴（九十八年
度偵緝字第一四０一號），本院判決如下：
    主      文
甲○○犯竊盜罪貳罪，均累犯，各處有期徒刑肆月。又犯偽造有
價證券罪罪，均累犯，各處有期徒刑貳年；偽造「全澧營造有
限公司」及「丙○○」之印章各壹枚及偽造如附表一所示編號一
至三所示之支票紙，均沒收。又犯詐欺取財罪，累犯，處有期
徒刑肆月。應執行有期徒刑年拾月；偽造「全澧營造有限公司
」及「丙○○」之印章各壹枚及偽造如附表一所示編號一至三所
示之支票紙，均沒收。
    犯罪事實
一、甲○○前曾於民國八十九年間因犯偽造有價證券案件，經臺
    灣高等法院臺中分院於九十二年一月二十二日，以九十一年
    度上訴字第一七二六號判處有期徒刑三年，於九十二年四月
    十日確定，而於九十四年四月四日縮短刑期假釋付保護管束
    出監，迄於九十五年四月十四日假釋付保護管束期滿未經撤
    銷，視為執行完畢。詎仍不知悔改，因需錢孔急，竟意圖為
    自己不法之所有，於九十七年六月底之某日，在伊前妻陳玫
    珠之胞兄丙○○所經營位於臺中縣太平市○○里○○路四三
    五巷八弄三十號之全澧營造有限公司（下稱全澧公司）內，
    竊取丙○○所有如附表一所示之空白支票四張。得手後，另
    基於意圖供行使之用，而偽造有價證券之犯意，先於九十七
    年六月底至同年七月初某日，委由臺中市○○路某址刻印店
    內之不知情店員，偽刻「全澧營造有限公司」及「丙○○」
    之印章各一枚後，再分別於九十七年七月初及同年七月底，
    先後二次在伊位於臺中市○○區○○里○○街一八七號七樓
    之住處，分別偽造如附表一編號一、二所示全澧公司及丙○○之印文於如附表一編號一、二所示支票上，並偽填如附表
    一編號一、二所示發票日期及金額以完成發票行為而偽造該
    等支票之有價證券後，隨即持該等偽造支票各一紙向某一地
    下錢莊先後借款以為行使，而取得借款新臺幣（下同）十萬
    元及二十二萬元；另因甲○○友人乙○○急需四十萬元，甲○○遂另基於偽造有價證券及詐欺取財之犯意，於同年七月
    初某日，先在其上開同一住處，偽造如附表一編號三所示全
    澧公司及丙○○之印文於如附表一編號三所示支票上，並偽
    填如附表一編號三所示發票日期及金額以完成發票行為而偽
    造該紙支票之有價證券後，旋即持向乙○○謊稱：該支票係
    伊小舅子所簽發，用以抵償積欠伊之債務，如支付伊現金二
    十三萬元，可先將上開支票借予應急等語，致乙○○因此陷
    於錯誤，而自九十七年七月初起至七月十九日前某日止，在
    其所經營位於臺中市○區○○○路七０一號之桃花紅檳榔攤
    內，先後三次將所有共計二十三萬元款項交予甲○○，而收
    受甲○○所交付之上開支票一紙。詎甲○○唯恐伊所交付如
    附表一編號三所示上開支票一紙，如經乙○○提示付款後，
    勢必無法兌現，遂另基於竊盜之犯意，於九十七年七月二十
    日凌晨五時二十六分許，趁乙○○所經營之上開桃花紅檳榔
    攤無人看管之際，以自備鑰匙開啟門鎖後，進入上開檳榔攤
    內，竊取乙○○所有如附表二所示之物。得手後，將如附表
    二編號七即附表一編號三所示之支票一紙，交由陳玫珠轉交
    予丙○○，其餘物品則藏放在臺中市○區○○路三八四號之
    地下室樓梯間。嗣經乙○○報警處理後，始循線查獲上情。
二、案經乙○○訴由臺中市警察局移送臺灣臺中地方法院檢察署
    檢察官偵查起訴。
    理      由
一、證據能力：按被告以外之人於審判外之陳述，雖不符刑事訴
    訟法第一百五十九條之一至第一百五十九條之四之規定，而
    經當事人於審判程序同意作為證據，法院審酌該言詞陳述或
    書面陳述作成時之情況，認為適當者，亦得為證據。當事人
    、代理人或辯護人於法院調查證據時，知有第一百五十九條
    第一項不得為證據之情形，而未於言詞辯論終結前聲明異議
    者，視為有前項之同意，刑事訴訟法第一百五十九條之五第
    一項、第二項定有明文。立法意旨在於傳聞證據未經當事人
    之反對詰問予以核實，原則上先予排除，惟若當事人已放棄
    詰問或未聲明異議，基於證據資料愈豐富，愈有助於真實發
    現之理念，且強化言詞辯論主義，法院自可承認該傳聞證據
    例外擁有證據能力。查本件被告及指定辯護人義務辯護人對
    於證人丙○○、陳玫珠及被害人乙○○等人於警詢及偵查中
    所為證述之證據能力，均表示不予爭執（見本院案卷），並
    未於言詞辯論終結前聲明異議，依刑事訴訟法第一百五十九
    條之五第二項之規定，視為同意作為證據，則上開證人及被
    害人之證述自均有證據能力，適為本案之證據，先予敘明。
二、上開犯罪事實，業據被告甲○○於偵查及本院審理中坦承不
    諱，核與被害人乙○○於警詢、偵查及本院行準備程序中（
    詳見九十七年八月二十六日臺中市警察局中市警刑字第０九
    七００六三六三八號卷警詢筆錄第六頁至第八頁及九十七年
    度偵字第二０二四七號偵訊案卷第十五頁至第十六頁及九十
    九年度訴緝字第一九四號本院案卷第二七頁至第十九頁）、
    證人丙○○於警詢及偵查中（詳見九十七年度偵字第二０二
    四七號偵查案卷第二十一頁至第二十三頁警詢筆錄及第三六
    頁至第三七頁、九十八年度偵緝字第一四０一號卷偵訊筆錄
    第十六頁至第十九頁）及證人陳玫珠於偵查中（詳見九十七
    年度偵字第二０二四七號卷偵訊筆錄第四五頁至第四六頁、
    第六八頁至第六九頁、九十八年度偵緝字第一四０一號卷偵
    訊筆錄第十六頁至第十九頁）所為陳述之情節均相符，且有
    臺中市警察局刑事警察大隊搜索、扣押筆錄、扣押物品收據
    、扣押物品目錄表、贓物認領保管單（詳見臺中市警察局中
    市警刑字第０九七００六三六三八號卷第十六頁）、刑事案
    件報案證明書（詳見臺中市警察局中市警刑字第０九七００
    六三六三八號卷第十七頁）、支票影本一紙（票號ＣＬＡ0
    000000號，詳見臺中市警察局中市警刑字第０九七０
    ０六三六三八號卷第十八頁）、監視錄影器翻拍照片九張（
    詳見臺中市警察局中市警刑字第０九七００六三六三八號卷
    第十九頁至第二一頁）、現場蒐證照片四張（詳見臺中市警
    察局中市警刑字第０九七００六三六三八號卷第二二頁至第
    二三頁）、遺失票據申報書、票據掛失止付通知書各一張（
    詳見臺灣臺中地方法院檢察署九十七年度偵字第二０二四七
    號卷第三八頁至第三九頁）、支票影本二張（詳見九十七年
    度偵字第二０二四七號卷第四一頁）、丙○○及全澧公司印
    文一份（詳見九十七年度偵字第二０二四七號卷第四二頁）
    、臺灣票據交換所臺中市分所九十八年六月二十三日函及其
    函附之全澧營造有限公司申報遺失土地銀行太平分行票號Ｃ
    ＬＡ0000000號支票正反面影本、退票理由單影本、
    （代）提出交換票據簡表、掛失止付票據提示人資料查報表
    （詳見臺灣臺中地方法院檢察署九十八年度偵緝字第一四０
    一號卷第二二頁至第二四頁）等在卷足稽，足見被告上開自
    白，核與事實相符。本案事證明確，被告上開犯行，堪予認
    定。
三、核被告所為，分別係犯刑法第三百二十條第一項之竊盜罪二
    罪、同法第二百零一條第一項之偽造有價證券罪三罪及同法
    第三百三十九條第一項之詐欺取財罪一罪。被告利用不知情
    之刻印店人員偽刻丙○○及全澧公司之印章各一枚，為間接
    正犯。被告偽刻丙○○及全澧公司之印章各一枚，且於如附
    表一編號一至三所示之支票上偽造丙○○及全澧公司之印文
    ，分屬偽造該等支票有價證券之階段及部分行為；又被告偽
    造有價證券後，復持以行使，該等行使偽造有價證券之低度
    行為，均應為偽造有價證券之高度行為所吸收，均不另論罪
    。又行使偽造有價證券之行為，本質固含有詐欺之性質，除
    直接用以取得票面金額之對價，不另論以詐欺罪外，凡如行
    為人係以偽造之有價證券供作擔保或以之為間接給付，同時
    另有借款之行為，其借款行為為行使偽造有價證券行為以外
    之另一行為，則仍應再論以詐欺罪（最高法院九十年度臺上
    字第五四一六號裁判參照）。是就被告行使如附表一編號一
    、二所示之支票部分，雖不復論以詐欺罪，然被告持如附表
    一編號三所示之支票，向告訴人乙○○詐騙現款得逞部分，
    因係以該證券間接作為借款之擔保，揆諸上開說明，自屬行
    使有價證券之另一行為，應另論以詐欺取財罪。再被告所犯
    竊盜罪二罪、偽造有價證券罪三罪及詐欺取財罪一罪，犯意
    各別，行為互殊，應分論併罰。另被告曾因犯偽造有價證券
    案件，經臺灣高等法院臺中分院於九十二年一月二十二日，
    以九十一年度上訴字第一七二六號判處有期徒刑三年，於九
    十二年四月十日確定，而於九十四年四月四日縮短刑期假釋
    付保護管束出監，迄於九十五年四月十四日假釋付保護管束
    期滿未經撤銷，視為執行完畢，此有臺灣臺中地方法院檢察
    署刑案資料查註紀錄表及臺灣高等法院被告前案紀錄表在卷
    可按，被告受有期徒刑執行完畢後五年以內故意再犯本件有
    期徒刑以上之六罪，均為累犯，各應依刑法第四十七條第一
    項規定加重其刑。再按偽造有價證券罪之法定最低本刑為三
    年以上有期徒刑，考其立法意旨在維護市場秩序，保障交易
    信用，而本件被告偽造支票之目的既非在於擾亂金融秩序，
    且其偽造之支票金額尚非龐大，並未對於市場交易秩序造成
    重大危害，相對於其他類此手法、質量更鉅之經濟犯罪而言
    ，被告對社會交易及經濟秩序之危害較小，縱僅處以最輕本
    刑，亦不免過苛，再參以被告係因失業及景氣環境影響，方
    為此策，是本院衡酌全案犯罪情節後，認被告偽造支票之惡
    性尚非嚴重，若處被告法定最低度刑責，仍嫌過重，客觀上
    足以引起一般之同情，爰就被告三次偽造有價證券犯行部分
    ，均依刑法第五十九條之規定，酌量減輕其刑，並均依法先
    加重後減輕之。爰審酌被告不思積極工作，貪圖便利，而竊
    取及偽造其前妻陳玫珠之胞兄丙○○所有支票使用、竊取及
    詐欺告訴人乙○○之犯罪動機、目的、手段，兼衡對被害人
    等所生損害之程度，且告訴人乙○○於本院審理中已表示願
    原諒被告，並請求給予被告從輕量刑之機會，及被告於犯罪
    後坦承全部犯行，犯罪後態度尚佳等一切情狀，分別量處如
    主文所示之刑，並定應執行刑，以示懲儆。末按偽造之有價
    證券，不問屬於犯人與否沒收之，為刑法第二百零五條所定
    ，為刑法第三十八條之特別規定，係採必須沒收主義，不以
    其已經扣押為必要。又按偽造有價證券上所偽造之印文或署
    押，係屬偽造有價證券之一部分，已因偽造有價證券之沒收
    而包括在內，自不應重為沒收之諭知（最高法院八十九年度
    臺上字第三七五七號判決要旨參照）。是本案偽造如附表一
    編號一至三所示之支票三紙，均應依刑法第二百零五條規定
    宣告沒收，至其上偽造如附表一編號一至三所示「全澧營造
    有限公司」及「丙○○」之印文，自無庸再依刑法第二百十
    九條規定予以重覆宣告沒收。又偽造之「全澧營造有限公司
    」及「丙○○」印章各一枚，雖未扣案，然尚無積極證據足
    證業已滅失，應依刑法第二百十九條規定，不問屬於犯人與
    否，宣告沒收之。至被告持以開啟乙○○所經營上開檳榔攤
    門鎖以入內行竊之自備鑰匙一支，因非違禁物，且無證據證
    明確係被告所有之物，又縱屬被告所有之物，然因被告亦稱
    業已丟棄他處無法尋獲等語詳實，則為免日後執行之困難，
    是不予宣告沒收，附此說明。
據上論斷，應依刑事訴訟法第二百九十九條第一項前段，刑法第
三百二十條第一項、第二百零一條第一項、第三百三十九條第一
項、第二百零五條、第二百十九條、第四十七條第一項、第五十
九條、第五十一條第五款，刑法施行法第一條之一，判決如主文
。
中    華    民    國    99    年    7     月    16    日
                  刑事第一庭    審判長法  官  何志通
                                      法  官  林清鈞
                                      法  官  許惠瑜
以上正本證明與原本無異。
如不服本判決應於收受判決後10日內向本院提出上訴書狀，並應
敘述具體理由；其未敘述上訴理由者，應於上訴期間屆滿後20日
內向本院補提理由書（均須按他造當事人之人數附繕本）「切勿
逕送上級法院」。
                                      書記官  楊家印
中    華    民    國    99    年    7     月    16    日
附錄論罪科刑法條
刑法第201條第1項：
意圖供行使之用，而偽造、變造公債票、公司股票或其他有價證
券者，處3 年以上 10 年以下有期徒刑，得併科 3 千元以下罰
金。
刑法第320條第1項：
意圖為自己或第三人不法之所有，而竊取他人之動產者，為竊盜
罪，處5  年以下有期徒刑、拘役或 5 百元以下罰金。
刑法第339條第1項：
意圖為自己或第三人不法之所有，以詐術使人將本人或第三人之
物交付者，處 5 年以下有期徒刑、拘役或科或併科1千元以下罰
金。
附表一：
 ┌──┬─────┬──────┬─────┬──────┬─────┬───────┬─────────┐
 │編號│ 票據號碼 │  發票日期  │ 票據金額 │偽填發票日期│偽造印文名│備          註│證              物│
 │    │          │            │（新臺幣）│及金額之時間│稱及數量  │              │                  │
 ├──┼─────┼──────┼─────┼──────┼─────┼───────┼─────────┤
 │ 01 │CLA0000000│97年7月28日 │ 265,000元│97年7月初   │偽造「全澧│已由陳玫珠轉交│詳見臺灣臺中地方法│
 │    │          │            │          │            │營造有限公│予丙○○      │院檢察署九十七年度│
 │    │          │            │          │            │司」之印文│              │偵字第二０二四七號│
 │    │          │            │          │            │一枚及偽造│              │卷第四一頁        │
 │    │          │            │          │            │「丙○○」│              │                  │
 │    │          │            │          │            │之印文二枚│              │                  │
 ├──┼─────┼──────┼─────┼──────┼─────┼───────┼─────────┤
 │ 02 │CLA0000000│97年7月31日 │ 400,000元│97年7月底   │偽造「全澧│存於臺灣票據交│詳見臺灣臺中地方法│
 │    │          │            │          │            │營造有限公│換所臺中市分所│院檢察署九十八年度│
 │    │          │            │          │            │司」之印文│              │偵緝字第一四○一號│
 │    │          │            │          │            │一枚及偽造│              │卷第二十三頁      │
 │    │          │            │          │            │「丙○○」│              │                  │
 │    │          │            │          │            │之印文三枚│              │                  │
 ├──┼─────┼──────┼─────┼──────┼─────┼───────┼─────────┤
 │ 03 │CLA0000000│97年7月19日 │ 750,000元│97年7月初   │偽造「全澧│已由陳玫珠轉交│詳見臺中市警察局中│
 │    │          │            │          │            │營造有限公│予丙○○      │市警刑字第０九七０│
 │    │          │            │          │            │司」及「陳│              │０六三六三八號卷第│
 │    │          │            │          │            │君岳」之印│              │十八頁            │
 │    │          │            │          │            │文各一枚  │              │                  │
 ├──┼─────┼──────┼─────┼──────┼─────┼───────┼─────────┤
 │ 04 │CLA0000000│   不  詳   │不詳      │不詳        │不詳      │由地下錢莊持有│卷內無此資料，故無│
 │    │          │            │          │            │          │中            │證據足認被告確有填│
 │    │          │            │          │            │          │              │載何發票應記載事項│
 │    │          │            │          │            │          │              │而完成發票行為，公│
 │    │          │            │          │            │          │              │訴人亦僅起訴被告所│
 │    │          │            │          │            │          │              │犯竊盜部分。      │
 └──┴─────┴──────┴─────┴──────┴─────┴───────┴─────────┘
附表二：
 ┌──┬───────────────┬──┬──┬───┐
 │編號│   品                    名   │單位│數量│備  註│
 ├──┼───────────────┼──┼──┼───┤
 │ 01 │   監視器主機                 │ 台 │  1 │      │
 ├──┼───────────────┼──┼──┼───┤
 │ 02 │   彰化銀行存摺               │ 本 │  1 │      │
 ├──┼───────────────┼──┼──┼───┤
 │ 03 │   新光銀行存摺               │ 本 │  1 │      │
 ├──┼───────────────┼──┼──┼───┤
 │ 04 │   行動電話                   │ 支 │  1 │      │
 ├──┼───────────────┼──┼──┼───┤
 │ 05 │   鑰匙                       │ 支 │  2 │      │
 ├──┼───────────────┼──┼──┼───┤
 │ 06 │   遙控器                     │ 只 │  1 │      │
 ├──┼───────────────┼──┼──┼───┤
 │ 07 │   支票（票號CLA0000000號）   │ 張 │  1 │未扣案│
 │    │                              │    │    │，為陳│
 │    │                              │    │    │君岳取│
 │    │                              │    │    │回。  │
 └──┴───────────────┴──┴──┴───┘

司法院資訊處製作；財團法人民間司法改革基金會備份。
